【裁判字號】    89,上易,1943
【裁判日期】    890629
【裁判案由】    竊盜等
【裁判全文】
臺灣高等法院刑事判決                          八十九年度上易字第一九四三號
    上  訴  人  臺灣士林地方法院檢察署檢察官
    被      告  丙○○
右上訴人因被告竊盜等案件，不服臺灣士林地方法院八十九年度易字第二七號，中華
民國八十九年三月十四日第一審判決（起訴案號：臺灣士林地方法院檢察署八十八年
度偵字第一○六四七號）提起上訴，本院判決如左：
    主      文
原判決關於丙○○部分撤銷。
丙○○共同攜帶兇器竊盜未遂，處有期徒刑柒月，扣案之鐵鋸片壹支沒收；又變造國
民身分證及重型機車汽車駕駛執照，足以生損害於公眾及他人，處有期徒刑參月，扣
案之「乙○○」國民身分證及重型機車汽車駕駛執照上丙○○照片各壹張均沒收；應
執行有期徒刑捌月。扣案之鐵鋸片壹支、「乙○○」國民身分證及重型機車汽車駕駛
執照上丙○○照片各壹張均沒收。
    事      實
一、丙○○於民國八十八年九月中旬，在臺北縣淡水鎮○○○路旁，見乙○○所有原
    在台北市○○路上遺失，經不詳之人拾獲棄置淡金公路之國民身分證及重型機車
    汽車駕駛執照（下稱「機車駕照」）各一張，即將之拾起，原打算投入郵筒，但
    因放在身上而忘記此事。同年十月八日凌晨四時四十五分許，丙○○夥同黃伯鎧
    （經原審判處罪刑，因未上訴而確定）共同意圖為自己不法之所有，基於竊盜之
    犯意聯絡，由丙○○攜帶客觀上具危險性之兇器鐵鋸片一支，駕駛車牌號碼ＮＥ
    ─四八○二號自用小客車載同黃伯鎧，至臺北縣淡水鎮○○路一八三巷與一八五
    巷間幸福社區之地下停車場，由黃伯鎧負責坐在前開自用小客車內把風，丙○○
    則持前開鐵鋸片，破壞該停車場內放置發電機之鐵架及鎖頭（毀損部份未據告訴
    ﹚，欲竊取發電機供作己用，惟於尚未得手之際，即為在附近執行巡邏勤務之幸
    福社區保全人員王哲煌，及幸福社區警衛組組長游宏志發現，丙○○隨即偕同黃
    伯鎧駕車逃逸。丙○○逃逸後，為求逃避警察之追緝，遂萌為自己不法所有之意
    圖，將前開拾得之乙○○證件侵占入己，於同年月十一日，在臺北縣淡水鎮○○
    里○鄰○○路一八○號其住處，將前開國民身分證及機車駕照，以將乙○○國民
    身分證及機車駕照相片取下換貼自己照片之方式，接續變造該枚國民身分證及機
    車駕照，足生損害於戶政機關對於國民身分及戶籍管理、監理機關對於駕駛人身
    分及能力管理之正確性及乙○○本人；嗣因幸福社區保全人員王哲煌，於丙○○
    駕車逃逸時，已抄下該車之車牌號碼，遂報請臺北縣警察局淡水分局，於同年月
    十四日晚間九時許，在臺北縣淡水鎮○○路一七九巷巷口，查獲丙○○，並扣得
    上開變造之國民身分證、機車駕照及鐵鋸片一片。
二、案經臺北縣警察局淡水分局移送台灣士林方法院檢察署檢察官偵查起訴。
    理      由
一、右揭犯罪事實，業據被告丙○○於警訊、偵查、原審及本院審理時坦承不諱，核
    與幸福社區保全人員王哲煌、幸福社區警衛組組長游宏志於偵查中指述被害之情
    節相符，並經王哲煌及游宏志指認被告用以作案車輛為車牌號碼ＮＥ─四八０二
    號之自用小客車無誤，且有該自用小客車現況照片二幀附卷可資佐證，被害人乙
    ○○於警訊及原審審理時亦證稱其國民身分證及機車駕照係遺失之情明確，並有
    被告丙○○變造之國民身分證、機車駕照附卷及鐵鋸片一支扣案可稽，事證明確
    ，被告犯行洵堪認定。
二、被告丙○○將已脫離乙○○本人持有之國民身分證及機車駕照侵占入己，核其所
    為係犯刑法第三百三十七條之侵占脫離本人持有物罪，又按國民身分證、機車駕
    照係關於個人身分或能力之文書，被告丙○○變造此二文書上之照片，係犯刑法
    第二百十二條之變造特種文書罪，其以單一犯意，同時同地接續變造同一被害人
    乙○○之國民身分證及機車駕照，被害法益相同，應僅論以實質上一罪。又上開
    侵占及變造特種文書罪間，有方法結果之相牽連關係，為牽連犯，應從較重之變
    造特種文書罪處斷。被告丙○○所持以行竊之鐵鋸片，客觀上足以傷害人生命、
    身體，具危險性，為刑法第三百二十一條第一項第三款所規定之兇器，堪以認定
    。被告丙○○破壞放置發電機之鐵架及鎖頭，欲竊取發電機而未得手，核其所為
    係犯刑法第三百二十一條第二項、第一項第三款之攜帶兇器竊盜未遂罪，又被告
    丙○○與同案被告黃伯鎧有犯意聯絡及行為分擔（同案被告黃伯鎧雖未下手行竊
    ，惟其與被告丙○○有犯意之聯絡，復於車內把風而參與犯罪行為之實施），為
    共同正犯。被告等雖已著手竊盜之行為，惟並未得手，其犯罪尚屬未遂，應依刑
    法第二十六條前段之規定，按既遂犯之刑度減輕其刑。再前述被告丙○○所犯之
    變造特種文書及攜帶兇器竊盜未遂罪，犯意各別，行為互殊，犯罪構成要件亦不
    相同，應分論併罰。
三、原審予以論科，固非無見。惟查，被告丙○○變造國民身分證、機車駕照二文書
    上之照片，係犯刑法第二百十二條之變造特種文書罪，且尚未行使，即被查獲，
    原審卻載為係犯刑法第二百十二條之「行使」變造特種文書罪，自有未洽。另查
    ，機車駕照乃關於駕駛人身分能力之文書，被告變造機車駕照之行為，適足生損
    害於監理機關對於駕駛人身分及能力管理之正確性，原審判決卻稱足生損害於監
    理機關「車輛」管理之正確性，亦有未洽。又被告丙○○於本案原審判決前之八
    十九年三月九日上午四時許，又涉嫌於夜間攜帶兇器藍波刀及起子，侵入甲○設
    於台北縣淡水鎮○○路一七九巷三號五樓住處之屋頂平台行竊，而再經查獲，足
    見被告並無悛悔之心，仍悍然持刀行竊，原審予以宣告緩刑，自有未當。檢察官
    上訴意旨官就被告丙○○於八十九年三月九日上午四時許，於夜間攜帶兇器藍波
    刀及起子，侵入台北縣淡水鎮○○路一七九巷三號五樓樓頂行竊等情，移請本院
    併予審判，雖無理由（詳後述），惟指摘原審予以宣告緩刑為不當部分則為有理
    由。原判決既有前述可議之處，要屬無可維持，應由本院予以撤銷改判。爰審酌
    被告之素行，犯罪之動機、目的、手段、所生之危害及犯罪後之態度等一切情狀
    ，分別量處如主文第二項所示之刑，以資懲儆。扣案之變造國民身分證及機車駕
    照上黏貼之被告丙○○照片二幀、鐵鋸片一支，為被告丙○○所有供犯罪所用之
    物，業據其供承在卷，依刑法第三十八條第一項第二款宣告沒收。
四、檢察官移送併辦意旨略以：被告丙○○於前案判決前之八十九年三月九日上午四
    時許，又於夜間攜帶凶器藍波刀及起子，侵入台北縣淡水鎮○○路一七九巷三號
    六樓甲○之住處行竊，而再經查獲，因認被告此部分犯行與前揭有罪部分涉有連
    續竊盜罪嫌云云。本院訊據被告丙○○矢口否認有於八十九年三月九日上午四時
    許，於夜間攜帶凶器藍波刀及起子，侵入甲○設於台北縣淡水鎮○○路一七九巷
    三號五樓樓頂之平台行竊之犯行。查被告丙○○被發現時，係站在台北縣淡水鎮
    ○○路一七九巷三號隔壁棟之樓頂平台上，朝樓下觀看，兩包贓物（內裝花瓶四
    支、水盤二個及水果刀一把）並不在其手中，而係置於距其不到一公尺遠之樓板
    上處，業據證人甲○於本院審理時到庭證述綦詳。兩包贓物雖置於距被告不到一
    公尺遠處，惟既不在被告手中，則被告是否確有竊盜行為，已有可疑；況縱認被
    告丙○○確有於八十九年三月九日竊取花瓶、水盤等物，然與前次八十八年十月
    八日竊取發電機之竊盜犯行，非僅竊取之物之種類有殊、動機不同（一係供玩賞
    用之花瓶、水盤等物，一係供發電用之發電機，被告供稱偷發電機之目的係為供
    個人工作使用），且二次竊盜犯行間相隔逾五個月之久，已難謂其係基於概括之
    犯意所為者；何況據被告丙○○於本院調查時辯稱：伊當初偷發電機時，並沒有
    想到將來有機會還要再偷云云，益見被告縱有八十九年三月九日之竊盜犯行，亦
    係臨時另行起意所為，其於竊取發電機之時，並無概括之竊盜犯意可言。故被告
    所涉於八十九年三月九日之竊盜罪嫌部分，自難依連續犯之裁判上一罪關係，由
    本院一併加以審理，應退回檢察官另行依法處理。此外，被告持有藍波刀涉嫌違
    反槍砲彈藥刀械管制條例部分，據其於偵查中供稱：該藍波刀係伊於八十九年三
    月初所購買，用於切割貨物等語，足見其持有管制刀械藍波刀與涉嫌持有兇器行
    竊部分，並無方法結果之牽連關係，本院亦無從一併審究，應由檢察官另行依法
    處理，併此敘明。
五、被告丙○○經合法傳喚，無正當理由不到庭，爰不待其陳述逕行判決。
據上論結，應依刑事訴訟法第三百六十九條第一項前段、第三百六十四條、第二百九
十九條第一項前段、第三百七十一條，刑法第二十八條、第二百十二條、第三百三十
七條、第三百二十一條第二項、第一項第三款、第二十六條前段、第五十五條、第五
十一條第五款、第三十八條第一項第二款，罰金罰鍰提高標準條例第一條前段，判決
如主文。
本案經檢察官鄭富銘到庭執行職務。
中    華    民    國    八十九    年      六        月      二十九      日
                            臺灣高等法院刑事第二十二庭
                                審判長法  官  許  正  順
                                      法  官  林  明  俊
                                      法  官  林  文  舟
右正本證明與原本無異。
不得上訴。
                                      書記官  莊  昭  樹
中    華    民    國    八十九    年      六        月        三十      日
附錄：本案論罪科刑法條全文
刑法第三百二十一條
犯竊盜罪而有左列情形之一者，處六月以上五年以下有期徒刑：
一、於夜間侵入住宅或有人居住之建築物、船艦或隱匿其內而犯之者。
二、毀越門扇、牆垣或其他安全設備而犯之者。
三、攜帶兇器而犯之者。
四、結夥三人以上而犯之者。
五、乘火災、水災或其他災害之際而犯之者。
六、在車站或埠頭而犯之者。
前項之未遂犯罰之。
刑法第三百三十七條
意圖為自己或第三人不法之所有，而侵占遺失物、漂流物或其他離本人所持有之物者
，處五百元以下罰金。
刑法第二百十二條
偽造、變造護照、旅券、免許證、特許證及關於品行、能力、服務或其他相類之證書
、介紹書，足以生損害於公眾或他人者，處一年以下有期徒刑，拘役或三百元以下罰
金。


司法院資訊處製作；財團法人民間司法改革基金會備份。
